臺灣高等法院高雄分院民事判決　　　　96年度勞上易字第13號
上　訴　人　聯捷運輸股份有限公司
法定代理人　甲○○
訴訟代理人　吳小燕律師
　　　　　　施一帆律師
被上訴人　　乙○○
訴訟代理人　吳信賢律師
複代理人　　蘇志成律師
上列當事人間請求確認僱傭關係存在等事件，上訴人對於民國96
年4 月18日臺灣高雄地方法院95年度勞訴字第49號第一審判決提
起上訴，本院於96年9 月11日言詞辯論終結，判決如下：
    主      文
原判決廢棄。
被上訴人在第一審之訴及假執行之聲請駁回。
第一、二審訴訟費用由被上訴人負擔。
    事實及理由
一、被上訴人主張：伊自民國84年8 月1 日起即受僱在上訴人公
    司擔任高壓氣體拖車司機之工作。94年11月12日晚上8 時許
    ，伊在高雄市左營區大八飯店參加上訴人公司同事吳煙輝之
    子結婚喜宴，伊與訴外人聯華氣體工業股份有限公司（下稱
    聯華公司）廠長李鴻順坐於同桌，於李鴻順向同桌之人敬酒
    時，伊乃請李鴻順在工作上能多照顧，李鴻順回稱均係依公
    司之規定處理，伊因略有酒意而一時氣憤將酒潑向李鴻順，
    後經同事將伊拉開，詎上訴人公司竟於94年11月14日以伊對
    於雇主、雇主家屬、雇主代理人或其他共同工作之勞工，實
    施暴行或有重大侮辱之行為，依勞動基準法（下稱勞基法）
    第12條第1 項第2 款之規定，不經預告通知伊自94年11月15
    日8 時起終止兩造間之勞動契約。嗣兩造間之勞資爭議事件
    ，經聲請高雄縣政府勞資爭議委員會調解不成立在案。惟聯
    華公司廠長李鴻順並非上訴人公司之員工，豈會成為伊之「
    雇主、雇主家屬、雇主代理人或其他共同工作之勞工」；且
    該次爭議並非發生於工作場所，亦非於工作時間中所發生，
    純屬私人結婚喜宴所發生之口角，尚與工作上之事項無涉；
    又爭執僅止於口角衝突，難認已達於「實施暴行」或「重大
    侮辱」之程度，上訴人公司自不得援引勞動基準法之規定，
    終止兩造間之勞動契約。上訴人公司無故自94年11月15日起
    通知伊終止兩造間之勞動契約，迄伊提起本件訴訟時止，均
    未提供工作、且未給付工資，伊自得依最低基本工資每月新
    台幣（下同）15,840元計算，請求上訴人公司給付伊自94年
    11月16日起至95年3 月15日止，共計4 個月之薪資63,360元
    ，其餘請求權則暫予保留。爰依勞動契約之法律關係訴請確
    認兩造間之僱傭關係存在及請求上訴人公司給付伊63,360元
    本息等情。原審為其勝訴之判決。其答辯聲明求為判決：上
    訴駁回。
二、上訴人則以：被上訴人係於94年11月12日，對於雇主代理人
    ，實施暴行及重大侮辱之行為，上訴人公司始不經預告予以
    終止兩造間之勞動契約。因上訴人公司曾於85年1 月1 日與
    訴外人聯華公司訂有委託經營管理合約，雙方約定聯華公司
    受上訴人公司之委託，提供財務及市場、營運項目等之經營
    管理服務，包括上訴人公司之業務推展、行政及營運管理、
    人事企劃與管理等事務。是李鴻順雖係聯華公司之廠長，然
    其亦係聯華公司派至上訴人公司擔任管理之主管，自屬於勞
    動基準法所定公司之雇主、雇主之代理人。而被上訴人於94
    年11月12日在公司同事之子喜宴上既有對李鴻順之公然侮辱
    、恐嚇之行為，且被上訴人平日即曾因酒醉惡習而暴力毆打
    公司其他員工，經公司主管李鴻順給予最後一次悔過機會在
    案，被上訴人竟仍不知悔改，於有眾多公司員工在場之場合
    ，公然對李鴻順出言侮辱及恐嚇，致李鴻順已心生恐懼，上
    訴人不得已依勞動基準法第12條第1 項第2 款之規定終止兩
    造間之勞動契約，自屬適法等語，資為抗辯。其上訴聲明求
    為判決如主文所示。
三、兩造不爭執事項：
  (一)被上訴人自84年8 月1 日起受僱於上訴人公司擔任高壓氣體
    拖車司機。
  (二)被上訴人於94年11月12日下午8 時在高雄市左營區「大八飯
    店」參加公司同事之子結婚喜宴時，因故與訴外人聯華公司
    廠長李鴻順發生爭執，被上訴人因恐嚇、妨害名譽等罪經法
    院判決有罪確定。有有原法院95年度簡字第4864號、95年度
    簡上字第1164號等刑事判決書各1 份可稽。
  (三)上訴人公司於94年11月14日以上開理由通知被上訴人自94年
    11月15日下午8 時起終止兩造間之勞動契約關係。有上訴人
    公司員工獎懲通知單影本1紙可證（見原審卷第45頁）。
四、茲兩造所爭執之事項為：上訴人公司終止與被上訴人間之勞
    動契約關係是否合法？被上訴人訴請確認兩造間之僱傭關係
    存在及請求上訴人公司給付工資63,360元本息有無理由？經
    查：
（一）上訴人公司終止與被上訴人間之勞動契約關係是否合法？
  １、查被上訴人於94年11月12日夜間8 時許，參加其同事吳煙
      輝之子在高雄市左營區「大八飯店」所舉行之結婚喜宴，
      而與訴外人聯華公司之廠長李鴻順坐於同桌，席間，被上
      訴人於向同桌之人敬酒時，請李鴻順在工作上能多予照顧
      ，李鴻順則回稱均依公司之規定處理，被上訴人當時因略
      有酒意而一時氣憤竟將酒潑向李鴻順，嗣並將身旁之椅子
      舉起欲丟向李鴻順，並恫嚇以「你小心點，我在樓下等你
      」之語等行為，業經原法院以被上訴人係犯公然侮辱及恐
      嚇危害於安全等罪判刑確定在案，此有原法院95年度簡字
      第4864號、95年度簡上字第1164號等刑事判決書各1 份在
      卷可稽（見原審卷第76～78頁、第204~209 頁），被上訴
      人對此亦不爭執，且據證人張源雄在原審結證上訴人確有
      對李鴻順潑酒及拿椅子要砸李鴻順之事實（見原審卷第65
      頁），堪信被上訴人確有對訴外人聯華公司之廠長李鴻順
      實施暴行及重大侮辱之事實。
  ２、按勞工對於雇主、雇主家屬、雇主代理人或其他共同工作
      之勞工，實施暴行或有重大侮辱之行為者，雇主得不經預
      告終止契約，勞動基準法第12條第1 項第2 款定有明文。
      查：上訴人公司曾於85年1 月1 日與訴外人聯華公司訂有
      「委託經營管理合約」（另於95 年1月3 日簽訂「委託合
      約」），雙方約定聯華公司受上訴人公司之委託，代為處
      理行政事務，並提供關於上訴人公司財務及市場、營運項
      目等之經營管理服務，包括上訴人公司之業務推展、行政
      及營運管理、人事企劃與管理與人事制度之建立、修訂及
      人員聘用各事務等情，有委託經營管理合約、委託合約影
      本各1 份在卷可稽（見原審卷第21、22、57～59頁）。另
      證人即聯華公司儲運部經理王詠訓證稱：「上訴人公司委
      託聯華公司代管的部分包括人事管理、員工訓練、運輸等
      ，被上訴人是儲運部門的員工，我是他儲運部門的直接上
      屬，員工請假、考核都必須經過我再轉送廠長」等語（見
      原審卷第62頁）。又證人即聯華公司之人事管理員李美玉
      亦證稱：「我是聯華公司之人事管理員也負責上訴人公司
      人事管理，上訴人公司人事考核、請假都由我負責」、「
      上訴人公司招募的員工於訓練後經過我們廠長的同意就送
      交上訴人公司聘僱，在高雄廠區李鴻順廠長就是我們的最
      高主管，員工進來時都有說明是由聯華公司代管，而且他
      們的主管就是我們，他們應該都知道上訴人公司委託聯華
      公司代管」等語（見原審卷第63頁），足見李鴻順廠長確
      係由聯華公司指派代管上訴人公司之營運及人事管理等事
      宜，李鴻順確係被上訴人之主管無疑。復參酌上訴人公司
      所提出被上訴人曾書立之悔過書，及被上訴人之請假登記
      卡、人事到職異動卡上，均經聯華公司廠長李鴻順以主管
      身分簽名其上之事實，有上開悔過書、請假登記卡、人事
      到職異動卡各1 份在卷足憑（見原審卷第23、24、26、30
      頁），足認聯華公司確係受上訴人公司之委託代為管理上
      訴人公司之營運及人事管理等事宜。而李鴻順既係聯華公
      司之廠長，自屬勞動基準法第12條第1 項第2 款所定之雇
      主代理人。被上訴人主張訴外人李鴻順係「聯華公司」之
      廠長，非屬上訴人公司之職員，自非上訴人公司之雇主或
      雇主代理人，上訴人依勞基法第12條第1 項第2 款之規定
      終止勞動契約，於法無據云云，尚非可採。
  ３、次按勞動基準法第12條第1 項第2 款僅規定勞工對於雇主
      、雇主家屬、雇主代理人或其他共同工作之勞工，實施暴
      行或有重大侮辱之行為者，雇主即得不經預告終止契約，
      並不以情節重大為必要（最高法院84年台上字第946 號判
      決意旨參照）。又勞動基準法第12條第1 項第2 款所稱之
      「重大侮辱」，固應就具體事件，衡量受侮辱者（即雇主
      、雇主家屬、雇主代理人或其他共同工作之勞工）所受侵
      害之嚴重性，並斟酌勞工及受侮辱者雙方之職業、教育程
      度、社會地位、行為時所受之刺激、行為時之客觀環境及
      平時使用語言之習慣等一切情事為綜合之判斷，惟端視該
      勞工之侮辱行為是否已達嚴重影響勞動契約之繼續存在以
      為斷（最高法院92年台上字第1631號判決意旨參照）。經
      查，被上訴人於前開時、地，既有以酒潑灑李鴻順，並舉
      椅欲丟向李鴻順，及對李鴻順出言「你小心點，我在樓下
      等你」之語予以恫嚇等事實，為兩造所不爭執，再參酌李
      鴻順確因受被上訴人之暴行及恐嚇，已心生畏懼而報警並
      需由保全人員保護其上、下班及隨時更換上、下班路線等
      情，業據證人即保全人員伍建銘於原審證述確有其事甚明
      （見原審卷第89頁），並有大社分駐所受理案件紀錄表影
      本1 紙可稽（見原審卷第27頁），堪認被上訴人確有對其
      雇主代理人實施暴行及重大侮辱之行為；被上訴人辯稱此
      事件純屬私人結婚喜宴所發生之口角，與工作上之事項無
      涉，又爭執僅止於口角衝突，難認已達於實施暴行或重大
      侮辱之程度云云，但查本件衝突起因為被上訴人要求李鴻
      順在工作上多照顧，乃係勞顧事務而起，非僅屬私人飲宴
      之私事，被上訴人所辯殊與事實不符，自無可信。而參以
      李鴻順乃代管上訴人公司營運及人事管理等事宜之聯華公
      司高雄廠區之最高主管，被上訴人此一侮辱行為業已達嚴
      重影響勞動契約繼續存在之程度，至為明顯。從而，上訴
      人公司於94年11月14日，以被上訴人對於雇主代理人實施
      暴行及有重大侮辱之行為，依勞動基準法第12條第1 項第
      2 款之規定，不經預告通知被上訴人自95年11月15日起終
      止勞動契約，於法洵無不合。
  ４、被上訴人雖辯稱當天是拜託廠長，因為伊跟公司訴訟之事
      ，不要打壓讓伊薪水減少太多，這件事在婚宴之前上班時
      間內曾向廠長說過，廠長說那是總公司的決定；廠長在訴
      訟中，有二個月的時間，對訴訟之人都不排車次，可見廠
      長是故意在打壓伊，本件只是一時的衝突而已，事後伊有
      向李鴻順道歉，但李鴻順都不接受等語。而上訴人與其同
      事吳奇銘、張裕源等人曾對上訴人公司訴請依勞基法規定
      給付超時加班費之民事事件，業經最高法院於95年8 月2
      日判決上訴人公司應給付乙○○958,003 元確定等情，有
      最高法院95年度台上字第1541號、本院95年度勞上字第1
      號、原法院94年度勞字第14號等民事決書影本各1 份在卷
      足參（原審卷第170~176 頁）。另被上訴人陳稱其於另案
      提起對上訴人公司請求給付超時加班費訴訟前，每月平均
      薪資為五萬餘元，然於訴訟後每月薪資減為每月三萬餘元
      之事實，固據提出其開立於第一商業銀行收受薪資入帳之
      活期存款簿往來明細影本1 份為證（原審卷第177~182 頁
      ）。然據證人李鴻順於原審證稱：「原告及其他二位同事
      ，有向公司提起超時加班的訴訟，後來原告等人勝訴，之
      後我們也願意按照勞基法的規定儘量不讓原告超時工作，
      我跟原告溝通過好幾次，原告還是不懂，我沒有打壓原告
      的意思。」等語（見原審卷第202 頁）。又被上訴人薪水
      多少係公司整體決策，李鴻順廠長答以是總公司的決定，
      並無打壓被上訴人可言，而其不讓上訴人超時工作，既係
      依照勞基法規定，亦屬合法，被上訴人縱認其受不公平對
      待，亦應依法尋求解決，自不得因其個人情緒，而於公共
      場所當眾對其長官加以暴行及侮辱，其所辯各情尚無礙於
      其暴行及侮辱行為之成立，自無可採。
（二）被上訴人訴請確認兩造間之僱傭關係存在及請求上訴人公
      司給付工資63,360元本息有無理由？
      查本件兩造間之勞動契約既經合法終止，業如上述，則兩
      造間之僱傭關係已不存在，上訴人公司自兩造勞動契約終
      止後，已無給付被上訴人薪資之義務，是被上訴人請求確
      認兩造間僱傭關係存在，並請求上訴人給付自94年11月16
      日起至95年3 月15日止共計4 個月之薪資63,360元及自起
      訴狀繕本送達翌日即95年5 月12日起至清償日止按年息百
      分之五計算之法定遲延利息，均為無理由，不應准許。
五、綜據上述，上訴人抗辯其因被上訴人對於公司主管李鴻順加
    以暴行及出言恐嚇與侮辱，其依勞動基準法第12條第1 項第
    2 款之規定，不經預告終止勞動契約為合法，兩造勞動契約
    關係已終止云云，自屬可信，被上訴人主張上訴人逕為終止
    兩造間之勞動契約並不合法，尚不足採。從而，被上訴人本
    於兩造勞動契約之法律關係，訴請確認兩造間之僱傭關係存
    在，及請求上訴人給付工資63,360元及自起訴狀繕本送達翌
    日即95年5 月12日起至清償日止按年息百分之五計算之法定
    遲延利息，均為無理由，不應准許，其假執行之聲請亦失所
    附麗，應併予駁回。原審為上訴人敗訴之判決，並為假執行
    之宣告，自有未洽。上訴意旨指摘原判決不當，求予廢棄改
    判，為有理由。自應由本院予以廢棄改判，如主文第二項所
    示。
六、據上論結，本件上訴為有理由，依民事訴訟法第450 條、第
    78條，判決如主文。
中　　華　　民　　國　　96　　年　　9 　　月　　26　　日
                            勞工法庭
                                審判長法官  黃金石
                                法      官  謝肅珍
                                法      官  林健彥
以上正本證明與原本無異。
如對本判決上訴，須於判決送達後20日內向本院提出上訴狀，其
未表明上訴理由者，應於上訴後20日內向本院提出上訴理由書（
均須按他造當事人之人數附繕本）。上訴時應提出委任律師或具
有律師資格之人之委任狀，並依附註條文規定辦理。
中　　華　　民　　國　　96　　年　　9 　　月　　26　　日
                                書  記  官  魏文常
附註：
民事訴訟法第466 條之1 ：
對於第二審判決上訴，上訴人應委任律師為訴訟代理人，但上訴
人或其法定代理人具有律師資格者，不在此限。
上訴人之配偶、三親等內之血親、二親等內之姻親，或上訴人為
法人、中央或地方機關時，其所屬專任人員具有律師資格並經法
院認適當者，亦得為第三審訴訟代理人。
第1 項但書及第2 項情形，應於提起上訴或委任時釋明之。
